臺灣基隆地方法院刑事判決　
111年度金訴字第209號
公  訴  人  臺灣基隆地方檢察署檢察官
被      告  廖品智



上列被告因違反洗錢防制法案件，經檢察官提起公訴（111年度
偵字第2522號），本院判決如下：
    主    文
廖品智幫助犯洗錢防制法第14條第1項之洗錢罪，處有期徒刑4月
，併科罰金新臺幣1萬元，罰金如易服勞役，以新臺幣1000元折
算1日。
    犯罪事實
一、廖品智於民國110年12月21日，透過網路欲應徵家庭代工，
    經對方告知需提供金融帳戶提款卡及密碼以向工廠訂購材料
    ，且每提供一帳戶，公司會補助新臺幣（下同）8000元，雖
    預見任意將金融帳戶提款卡及密碼等物提供他人使用，該他
    人有可能以該帳戶作為收受、提領詐欺犯罪所得使用，他人
    提領後會產生遮斷資金流動軌跡以逃避國家追訴、處罰之效
    果，而幫助他人從事詐欺取財及洗錢犯罪，竟仍於不違背其
    本意之情形下，基於幫助他人詐欺取財及洗錢之不確定故意
    ，於翌（22）日19時30分許，前往基隆市○○區○○路00號1樓
    之統一便利超商極上門市，將其原所開立之瑞芳郵局局號00
    00000、帳號0000000號帳戶提款卡，以交貨便店到店之方式
    ，寄交予某不詳之人，並以通訊軟體LINE告知密碼。該不詳
    之人取得上開帳戶資料後，隨即轉交所屬之詐騙集團使用，
    該詐騙集團成員即意圖為自己不法之所有，分別為下列行為
    ：
　㈠先於110年12月18日14時27分，撥打電話予謝承學，佯裝為謝
    承學外甥，誆稱已經更換電話號碼，請謝承學以此號碼與其
    加LINE，再於取得上開帳戶資料後之110年12月27日9時5分
    ，使用通訊軟體LINE與謝承學聯繫，謊稱急需用錢云云，而
    著手詐騙謝承學，幸謝承學即時察覺有異而未陷於錯誤，然
    為取證供員警追查，故於同日15時4分，轉帳1元至廖品智上
    開帳戶。　　
　㈡先於110年12月19日12時22分，撥打電話予丁振陽，佯裝為丁
    振陽外甥，誆稱已經更換電話號碼，請丁振陽記下新號碼並
    與其成為LINE好友，再於取得上開帳戶資料後之110年12月2
    7日，使用通訊軟體LINE與丁振陽聯繫，謊稱急需用錢云云
    ，致丁振陽陷於錯誤，而於同日委由太太臨櫃匯款15萬元至
    廖品智上開帳戶，並旋遭提領一空，而以此方式幫助該詐騙
    集團詐欺取財及遮斷資金流動軌跡以逃避國家追訴、處罰。
二、案經謝承學、丁振陽分別訴由基隆市警察局第二分局報告臺
    灣基隆地方檢察署檢察官偵查起訴。
    理    由
一、證據能力
    本判決以下所引用之證據，公訴人及被告廖品智於本案言詞
    辯論終結前，均未爭執其證據能力，本院審酌該等證據作成
    或取得之狀況，並無非法或不當取證之情事，且無顯不可信
    之情況，復經本院於審判期日就上開證據依法進行調查、辯
    論，自均具有證據能力。
二、上揭犯罪事實，業據被告於本院審理時坦承不諱，並經證人
    即告訴人謝承學、丁振陽於警詢證述屬實（偵查卷第13至15
    、61至62頁），此外復有被告與徵求帳戶者之LINE對話擷圖
    、被告上開帳戶之客戶基本資料、客戶歷史交易清單、元大
    銀行自動櫃員機交易明細表、告訴人謝承學與詐騙集團之LI
    NE對話擷圖與通話紀錄、華南商業銀行匯款回條聯、告訴人
    丁振陽華南商業銀行士林分行帳戶存摺封面及內頁影本、告
    訴人丁振陽與詐騙集團之LINE對話擷圖與通話紀錄附卷可稽
    （偵查卷第21至23、25至31、33至43、71至74、133至171頁
    ），足認被告之自白與事實相符，堪以採信。本案犯罪事證
    明確，被告犯行洵堪認定，應依法論科。
三、論罪科刑
  ㈠所犯法條
　⒈按刑法上之幫助犯，係指以幫助之意思，對於正犯資以助力
    ，而未參與實施犯罪之行為者而言（最高法院49年台上字第
    77號判決要旨參照）。查被告將上開帳戶之提款卡及密碼提
    供他人使用，容任他人以之作為詐欺取財及洗錢之犯罪工具
    ，係基於幫助他人詐欺取財及洗錢之犯意，且所為提供帳戶
    之行為，係屬詐欺取財罪及洗錢罪構成要件以外之行為，為
    幫助犯。
　⒉次按刑法上詐欺取財罪之成立，係以犯罪行為人實行詐術，
    使被害人陷於錯誤，因此為財產上處分為要件，且有既、未
    遂之分。換言之，只要犯罪行為人基於不法所有之意圖及詐
    欺故意，著手於詐欺行為之實行，使被害人陷於錯誤而將財
    物交付者，即為既遂；反之，倘被害人未陷於錯誤，而無交
    付財物，或已識破犯罪行為人之詐欺技倆，並非出於真正交
    付之意思，所為財物之交付（如為便於警方破案，逮捕犯人
    ，虛與委蛇所為之交付，或為教訓施詐者，使其需花費更多
    之取款時間或提領費用，故意而為之小額〈如新臺幣1元〉匯
    款等），即屬未遂（最高法院110年度台上字第5577號判決
    參照）。
　⒊又按105年12月28日修正公布，並於106年6月28日生效施行之
    洗錢防制法，其保護之法益，包括維護特定犯罪之司法訴追
    及促進金流秩序之透明性，且將洗錢過程中之處置、分層化
    及整合等各階段行為，均納入洗錢行為，以澈底打擊洗錢犯
    罪，並擴大處罰未遂犯。此觀修正前後第1條、第2條、第14
    條、第15條之規定及立法理由甚明。又同法第14條第1項之
    一般洗錢罪，係採抽象危險犯之立法模式，是透過對與法益
    侵害結果有高度經驗上連結之特定行為模式的控管，來防止
    可能的法益侵害。行為只要合於第2條各款所列洗錢行為之
    構成要件，即足成立該罪，並不以發生阻礙司法機關之追訴
    或遮蔽金流秩序之透明性（透過金融交易洗錢者）之實害為
    必要。其中第2條第2款之洗錢行為，係以掩飾或隱匿特定犯
    罪所得之本質、來源、去向、所在、所有權、處分權或其他
    權益為其要件。該款並未限定掩飾或隱匿之行為方式，行為
    人實行之洗錢手法，不論係改變犯罪所得的處所（包括財物
    所在地、財產利益持有或享有名義等），或模糊、干擾有關
    犯罪所得處所、法律關係的周邊資訊，只須足以產生犯罪所
    得難以被發現、與特定犯罪之關聯性難以被辨識之效果（具
    掩飾或隱匿效果），即該當「掩飾或隱匿」之構成要件。又
    已著手於犯罪行為之實行而不遂者，為未遂犯，刑法第25條
    第1項定有明文。行為人如已著手實行該款之洗錢行為而不
    遂（未生特定犯罪所得之本質、來源、去向、所在、所有權
    、處分權或其他權益被掩飾或隱匿之結果），係成立洗錢防
    制法第14條第2項、第1項之一般洗錢未遂罪。至行為人是否
    已著手實行該款之洗錢行為，抑僅止於不罰之預備階段（即
    行為人為積極創設洗錢犯罪實現的條件或排除、降低洗錢犯
    罪實現的障礙，而從事洗錢的準備行為），應從行為人的整
    體洗錢犯罪計畫觀察，再以已發生的客觀事實判斷其行為是
    否已對一般洗錢罪構成要件保護客體（維護特定犯罪之司法
    訴追及促進金流秩序之透明性）形成直接危險，若是，應認
    已著手（最高法院110年度台上字第4232號判決參照）。查
    告訴人謝承學並未因遭詐騙而陷於錯誤，其轉帳1元僅係為
    取證供員警追查，並非受詐騙取財而轉帳之特定犯罪所得，
    詐騙集團成員尚無可供掩飾或隱匿本質、來源、去向、所在
    、所有權、處分權或其他權益之洗錢標的，自無從著手掩飾
    或隱匿特定犯罪所得，縱使被告交付金融帳戶予詐騙集團成
    員，供被害人匯款，亦屬為洗錢犯罪所做的準備，因客觀上
    尚不存有針對特定犯罪所得，進行掩飾或隱匿之洗錢著手行
    為，詐騙集團成員自無由成立洗錢未遂犯行，而無從對被告
    論以幫助洗錢未遂罪。
  ⒋是核被告就犯罪事實一、㈠所為，係犯刑法第30條第1項前段
    、第339條第3項、第1項之幫助詐欺取財未遂罪；就犯罪事
    實一、㈡所為，係犯刑法第30條第1項前段、第339條第1項之
    幫助詐欺取財罪，及刑法第30條第1項前段、洗錢防制法第1
    4條第1項之幫助洗錢罪。
  ㈡被告係以一提供帳戶之幫助行為，幫助正犯詐欺告訴人謝承
    學未遂，及幫助正犯詐欺告訴人丁振陽既遂，就告訴人丁振
    陽部分並同時觸犯幫助洗錢罪，為想像競合犯，應依刑法第
    55條之規定，從一重之幫助洗錢罪處斷。
  ㈢公訴意旨雖認被告就犯罪事實一、㈠部分，尚涉犯刑法第30條
    第1項前段、洗錢防制法第14條第2項、第1項之幫助洗錢未
    遂罪嫌，然詐騙集團就犯罪事實一、㈠部分尚無可供掩飾或
    隱匿之特定犯罪所得，而未著手洗錢，已如前述，檢察官復
    未指出足可證明被告已幫助著手洗錢之適當方法，自屬不能
    證明被告此部分犯罪，本應為無罪之諭知，惟被告此部分若
    成立犯罪，與被告上開經論罪之幫助洗錢犯行具有想像競合
    犯裁判上一罪之關係，爰不另為無罪之諭知。
　㈣被告於審判中自白幫助洗錢罪，應依洗錢防制法第16條第2項
    之規定減輕其刑。又被告係幫助犯，其惡性輕於正犯，爰依
    刑法第30條第2項之規定，按正犯之刑遞減輕之。
  ㈤爰審酌被告提供金融帳戶予他人作為詐欺取財及洗錢之工具
    ，造成犯罪偵查困難，亦使被害人求償無門，幕後犯罪人得
    以逍遙法外，對交易秩序、社會治安之危害非輕；惟念其犯
    後坦承犯行，並與告訴人丁振陽達成調解，有調解筆錄存卷
    可考，態度良好，且知反省，兼衡其幫助詐欺及洗錢之金額
    、提供之帳戶數量、被害人人數，及其犯罪之動機、目的、
    手段，並其前於103年、107年，曾2度因提供帳戶予不明之
    人使用，經法院論以幫助詐欺各判處有期徒刑4月確定，及
    其前因酒後駕車之公共危險案件，經本院以108年度基交簡
    字第564號判決判處有期徒刑3月確定，於108年12月26日執
    行完畢，本案係於前揭徒刑執行完畢後5年以內再犯，有臺
    灣高等法院被告前案紀錄表在卷可查，暨其自述教育程度高
    中肄業、家境勉持、未婚、無子女（本院卷第42至43頁）等
    一切情狀，量處如主文所示之刑，並就罰金刑部分諭知易服
    勞役之折算標準，以資懲儆。
四、本件並無證據足認被告已有犯罪所得，爰不予宣告沒收或追
    徵犯罪所得，附此敘明。
本案經檢察官李怡蒨提起公訴，檢察官林姿妤到庭執行職務。
中　　華　　民　　國　　111 　年　　9 　　月　　1 　　日
                  刑事第六庭  審判長法　官  劉桂金
　　　　　　　　　                  法  官  施又傑
　　　　　　　　　                  法  官  曾淑婷
以上正本證明與原本無異。         
如不服本判決應於收受送達後20日內向本院提出上訴書狀，並應
敘述具體理由；其未敘述上訴理由者，應於上訴期間屆滿後20日
內向本院補提理由書（均須按他造當事人之人數附繕本）「切勿
逕送上級法院」。　　　　　　　　　
中　　華　　民　　國　　111 　年　　9 　　月　　1 　　日
                                    書記官  陳胤竹
附錄法條：洗錢防制法第14條，刑法第30條、第339條
洗錢防制法第14條
有第二條各款所列洗錢行為者，處7年以下有期徒刑，併科新臺
幣5百萬元以下罰金。
前項之未遂犯罰之。
前二項情形，不得科以超過其特定犯罪所定最重本刑之刑。
中華民國刑法第30條
（幫助犯及其處罰）
幫助他人實行犯罪行為者，為幫助犯。雖他人不知幫助之情者，
亦同。
幫助犯之處罰，得按正犯之刑減輕之。
中華民國刑法第339條
（普通詐欺罪）
意圖為自己或第三人不法之所有，以詐術使人將本人或第三人之
物交付者，處5年以下有期徒刑、拘役或科或併科50萬元以下罰
金。
以前項方法得財產上不法之利益或使第三人得之者，亦同。
前二項之未遂犯罰之。